# 股权分立的会计处理

提问人：bandra 时间：2023-03-16 16:00:10
陈版，想请教您一个情况：
公司持有甲公司股权，至 10 月末账面价值 100 万，列支于长投。 10 月末，甲公司分立为新甲公司和乙公司。新甲公司90%的股权拟出售，账面列支交易性金融资产；新甲公司10%的股权继续持有，但丧失了控制权和重大影响，账面列支其他权益工具；乙公司继续列支长投。
10 月末，分立日，新甲公司账面价值 50 万，公允价也为 50 万元；乙公司账面价值 50 万元，公允价值 100 万元。
分立日按新甲公司、乙公司公允价值分摊原甲公司的价值。分立日做账后，交易性金融资产–新甲90%股权29.97万元；其他权益工具–新甲10%股权3.33万元；长投–乙公司 66.7万元。
12 月末，假设新甲公司账面及公允价未发生变化。交易性金融资产需按公允价值进行调整并计入当期损益，调整额=50*90%-29.97=15.03万元。
请假陈版，上述会计处理是否正确，如正确，对于公司而言，新甲公司在 11 、 12 月未发生变化的情况下，公司增加了15.03万元的利润，这是否存在虚增利润的嫌疑。

回答人：chenyiwei
虽然“新甲公司90%的股权拟出售”，但如果在实际完成出售之前，本公司持有新甲公司的股权比例与在原甲公司中的股权比例相同，则本公司对新甲公司仍然是控制或重大影响，在出售之前，除非满足认定为持有待售的条件，否则对新甲公司的股权投资（即使其中有90%部分的持有意图是处置）应继续保持原先的做法，即作为长期股权投资按成本法或权益法核算（如具有控制权的，则在完成处置前还应继续纳入合并报表范围）。这样，在完成新甲公司90%股权的处置之前，就不会在个别报表层面确认长期股权投资的公允价值变动，也就没有你说的问题了。